最高法院刑事判決　　　　　　一○○年度台上字第四六一一號
上　訴　人　周信雄
選任辯護人　張永昌律師
　　　　　　陳煜昇律師
上列上訴人因違反毒品危害防制條例等罪案件，不服台灣高等法
院高雄分院中華民國一００年五月十二日第二審判決（一００年
度上訴字第二二六號，起訴案號：台灣高雄地方法院檢察署九十
九年度偵字第二０四三五號），提起上訴，本院判決如下：
    主  文
上訴駁回。
    理  由
按刑事訴訟法第三百七十七條規定：上訴於第三審法院，非以判
決違背法令為理由不得為之；是提起第三審上訴，應以原判決違
背法令為理由，係屬法定要件；如果上訴理由書狀並未依據卷內
訴訟資料具體指摘原判決不適用何種法則或如何適用不當，或所
指摘原判決違法情事顯與法律規定得為第三審上訴理由之違法情
形不相適合時，均應認其上訴為違背法律上之程式，予以駁回。 
本件原判決就原判決附表一編號至（以下僅記載附表及編號
序列）部分，撤銷第一審對此部分之科刑判決，改判仍論處上訴
人周信雄販賣第一級毒品四罪罪刑（各處有期徒刑十年六月，並
分別為相關從刑之宣告）；另就附表一編號１至、至部分
，維持第一審論處上訴人販賣第一級毒品六十二罪罪刑（附表一
編號１至、至、至部分，各處有期徒刑十五年六月、
附表一編號部分，處有期徒刑十年六月；並分別為相關從刑之
宣告），駁回上訴人就此等部分在第二審之上訴，已分別詳敘其
調查證據之結果及證據取捨並認定事實之理由。所為論斷，均有
卷存證據資料可資覆按；從形式上觀察，原判決並無違背法令之
情形。上訴人之上訴意旨略稱：(一)原判決既認定扣案之帳冊二本
係上訴人所製作，則應非屬傳聞證據。原判決援引刑事訴訟法第
一百五十九條之五關於傳聞法則之例外規定，認定各該帳冊具有
證據能力，適用法則顯有不當。(二)原判決就附表一編號１至部
分，於事實欄雖記載：蔡崇賢係先以電話與上訴人聯絡後，進行
各該次毒品之交易等情；然理由欄卻未說明蔡崇賢究係以何門號
之電話與上訴人之何門號電話聯絡，以完成毒品之交易，且未以
通聯紀錄作為補強證據，又未傳喚蔡崇賢調查，有調查未盡及判
決理由不備之違誤。(三)上訴人於偵查及審判中，係自白其在民國
九十五年五月至八月間販賣毒品；原判決認定上訴人自白之附表
一編號至、部分之交易時間為「九十八年一月四日至十五
日」，有認定事實不依卷內資料之違誤。(四)原判決就附表一編號
至部分，認定上訴人與劉裕隆之交易地點，均在「高雄市○
○區○○路台糖加油站附近」。於理由欄固援引劉裕隆所稱：彼
到達交易現場後，撥打電話與上訴人聯絡，上訴人約十分鐘後到
場進行各該毒品之交易等語為據；然並未究明「交易當時，劉裕
隆之電話基地台發射位置是否在該加油站附近」，亦未傳喚劉裕
隆調查，有調查未盡及判決理由不備之違誤。(五)關於沒收部分：
附表二編號２、３之空夾鏈袋，係在九十九年六月十八日被查
獲時所扣得；斯時，與附表一編號至所示之交易時間（九十
九年一月五日至十五日），相距達五個月之久。原判決對於上開
空夾鏈袋究係上訴人在附表一編號至部分之犯前或犯後所購
入，未加釐清，逕於各該犯罪部分宣告沒收，實有不當。原判
決以附表一編號、至、至、至部分，共計新台幣
（下同）三萬元之交易金額已扣案，而予宣告沒收。然上訴人係
於九十七年十二月至九十八年一月間，販賣毒品予蔡崇賢；於九
十九年一月間，販賣毒品予劉裕隆；距九十九年六月十八日查扣
現金時，均已達五個月以上，足見扣案之現金並非上訴人販賣毒
品所得。原判決對此未加詳查，有調查未盡與認定事實違背經驗
、論理法則之違誤。又原判決既認扣案之現金三萬元應宣告沒收
；卻又謂附表三編號４之現金十三萬元不予宣告沒收，所為論述
亦有矛盾。原判決既謂：附表一編號至、部分，蔡崇賢
因缺錢而以賒帳方式交易等情；則既有「尚欠金額」之事實，即
表示各該交易應有所得。原判決對此等部分之販毒所得，未為沒
收之諭知，自有未當。毒品危害防制條例第十八條第一項規定
：查獲之第一級毒品海洛因，應沒收銷燬之。原判決以附表三編
號１之海洛因係上訴人購入供己施用之物，不予沒收銷燬；有適
用法則不當之違法。(六)上訴人於九十九年六月十九日，經檢察官
訊問時，已表明扣案之帳冊係用來計算海洛因之次數及價錢；至
九十九年九月二十九日之檢察官訊問時，復已說明其確實有販賣
毒品予蔡崇賢等語。足見上訴人於偵查中，已概括承認其在九十
七年十二月至九十八年一月間，以及九十九年一月間，有販賣毒
品犯行；是上訴人於偵查及審判中均自白所有犯罪。原判決就附
表一編號１至、至、至部分，未適用毒品危害防制條
例第十七條第二項規定減輕其刑，有不適用法則之違法等語。
惟查：刑事訴訟法第一百五十九條之五所定傳聞法則之例外規定
，係以被告以外之人於審判外之言詞或書面陳述為範疇；至被告
自己於審判外之陳述，則屬刑事訴訟法第一百五十六條被告自白
之證據能力問題，要與傳聞法則無涉。原判決就卷內各項證據之
有無證據能力，係就「蔡崇賢、劉裕隆於偵查中經具結之供述」
、「通聯紀錄、照片」，以及「其他傳聞證據」，分別敘明均具
有證據能力之理由（見原判決理由欄甲）；並未將扣案之二本帳
冊納入傳聞證據論述之。上訴意旨(一)所為指摘，顯有誤會。又原
判決依憑上訴人於偵查及審判中，就附表一編號至、部分
之自白，以及於審判中就附表一編號１至、至、至部
分之自白；證人蔡崇賢、劉裕隆於偵查中之證詞；卷附上訴人與
劉裕隆之行動電話通聯紀錄、照片暨扣案如附表二所示之帳冊、
空夾鏈袋、電子磅秤、行動電話等各項證據資料，於理由欄詳敘
認定上訴人有附表一編號１至所載之販賣第一級毒品海洛因予
蔡崇賢六十次及附表一編號至所載之販賣第一級毒品海洛因
予劉裕隆六次等犯行，暨認定上訴人係具有營利意圖而為各該販
賣第一級毒品犯行之論斷理由。並敘明上訴人僅就附表一編號
至、部分，符合毒品危害防制條例第十七條第二項所定於偵
查及審判中均自白犯罪之要件而予減輕其刑，其餘部分則不符該
項規定；以及上訴人之各該犯罪，情輕法重，堪予憫恕，俱適用
刑法第五十九條規定酌減其刑等旨（見原判決理由欄乙之一、二
、三）。經核原判決之採證認事並無違反經驗法則、論理法則，
亦無任意推定犯罪事實、違背證據法則、判決理由不備、理由矛
盾、不適用法則或適用法則不當之違誤。而依原審審判筆錄之記
載，上訴人及其辯護人於原審審判期日，經審判長詢以「尚有何
證據請求調查？」時，均答稱：「無」（見原審卷第八六頁）。
原審認本件事證已明，未就「蔡崇賢以何門號電話與上訴人之何
門號電話聯繫、其間有無通聯紀錄」及「劉裕隆以電話與上訴人
聯繫時，該電話之基地台發射位置何在」等無礙於犯罪事實認定
之細節，再為無益之調查，尚難認有調查職責未盡之違法。上訴
意旨(二)、(四)、(六)所指各節，或就無礙於原判決事實認定之枝微細
節，或就原審採證認事職權之適法行使，或就原判決已明白論斷
之事項，重為事實上之爭執，均難認係適法之第三審上訴理由。
又被告之上訴，以受有不利益之判決，為求自己利益起見請求救
濟者，始得為之，要無許其為自己不利益上訴之理。上訴意旨(三)
質疑原判決認定上訴人符合毒品危害防制條例第十七條第二項減
輕其刑要件之附表一編號至、部分，與上訴人自白之犯罪
時間不合；上訴意旨(五)、謂：原判決漏未宣告附表一編號
至、部分之販毒所得、附表三編號１之海洛因應沒收銷燬各
云云，核係為自己不利益提起上訴；俱不得執為上訴第三審之適
法理由。再原判決已敘明認定附表二編號２、３之空夾鏈袋，係
上訴人所有，預備供販賣第一級毒品所用之物之理由（見原判決
理由欄乙之四(一)）；原判決因於各該販賣第一級毒品犯罪項下宣
告沒收，於法並無不合。另依卷內之高雄市政府警察局左營分局
扣押物品目錄表所載，上訴人於被查獲時，共計扣得現金十六萬
元（見警局卷第三六頁）；而上訴人於警詢時稱：其中十萬元為
其母所寄放、三萬元為其姑姑所有等語（見警局卷第七頁）。原
判決因以附表一編號、至、至、至部分，共計三
萬元之交易金額已扣案而予宣告沒收，至附表三編號４之現金十
三萬元則不予宣告沒收，並未與卷內資料不符，亦無調查未盡、
理由矛盾或適用沒收法則不當之違誤。上訴意旨(五)、及其他
上訴意旨，顯非依據卷內訴訟資料具體指摘原判決有何違背法令
之情形，核與法律規定得為第三審上訴理由之違法情形不相適合
。應認上訴人之上訴為違背法律上之程式，予以駁回。
據上論結，應依刑事訴訟法第三百九十五條前段，判決如主文。
中    華    民    國  一○○  年    八    月  十八    日
                      最高法院刑事第四庭
                          審判長法官  林  永  茂  
                                法官  蘇  振  堂  
                                法官  林  立  華  
                                法官  蔡  國  在  
                                法官  陳  春  秋  
本件正本證明與原本無異
                                      書  記  官  
中    華    民    國  一○○  年    八    月  二十二  日
                                                     m